【裁判字號】    91,再,8
【裁判日期】    920217
【裁判案由】    再審之訴
【裁判全文】
臺灣苗栗地方法院民事判決  九十一年再字第八號
    再審原告    乙○○
    訴訟代理人  李震華律師
    送達代收人  李震華律師
    再審被告    丙○○
                甲○○
右當事人間請求再審之訴事件，再審原告對於本院九十一年度訴字第一二五號塗銷抵
押權登記案於民國九十一年八月六日所為之確定判決提起再審之訴，本院判決如左：
    主      文
再審之訴駁回。
再審訴訟費用由再審原告負擔。
    理      由
一、按再審之訴顯無再審理由者，得不經言詞辯論，以判決駁回之，民事訴訟法第五
    百零二條第二項定有明文。
二、復按民事訴訟法第四百九十六條第一項但書規定：當事人已依上訴主張其事由，
    或知其事由而不為主張者，不得提起再審之訴。本件上訴人於民國七十年六月二
    十五日由為其訴訟代理人之胡森垚律師收受原確定判決之送達，自該時起當已知
    悉原確定判決適用法規有無錯誤之情形存在，乃其於同年七月十日提起第三審上
    訴後，不在法定期間內提出上訴理由書，致遭第三審法院以其上訴不合法為理由
    ，裁定駁回其上訴。是上訴人既係早已知悉上開事由而不為主張，揆諸首揭說明
    ，自不得再行依據該理由，對確定判決提起再審之訴。此有最高法院七十一年度
    台上字第一六九五號裁判要旨可資參照。次按對於確定終局判決主張有民事訴訟
    法第四百九十六條第一項所定各款情形之一者，固得對之提起再審之訴，惟依同
    條項但書規定，當事人已知其事由而不為主張者，即不得據以提起再審之訴。又
    第二審判決是否有民事訴訟法第四百九十六條第一項第一款所定適用法規顯有錯
    誤之情形，於該判決送達當事人之時，即可知悉，如當事人對之聲明不服，自非
    不得依上訴主張其事由，以求救濟，如不依上訴主張其事由，任令第二審判決發
    生確定之效果，即應受民事訴訟法第四百九十六條第一項但書之限制，不得對之
    提起再審之訴。此亦有最高法院七十三年度台上字第四十八號裁判要旨著有明文
    可稽。
三、查再審原告依民事訴訟法第第四百九十六條第一項第一款「適用法規顯有錯誤」
    之再審事由，提起本件再審之訴，姑且不論原判決有無再審原告所述之適用法規
    顯有錯誤之情形，惟經本院依職權調取本院九十一年度訴字第一二五號塗銷抵押
    權登記之原審卷宗所示，業於民國九十一年八月十四日由本件再審原告之訴訟代
    理人李震華律師收受原確定判決之送達，自該收受原判決時起，再審原告當已知
    悉原確定判決適用法規有無錯誤之情形存在，乃其不在法定期間內提出第二審上
    訴，以資救濟，並因再審被告甲○○未遵期補繳上訴費用致遭第一審法院以其上
    訴不合法為理由，裁定駁回其上訴。是再審原告既係早已知悉上開事由而不為主
    張，揆諸首揭說明，自不得再行依據該理由，對原第一審之確定判決提起再審之
    訴。換言之，原第一審判決是否有民事訴訟法第四百九十六條第一項第一款所定
    適用法規顯有錯誤之情形，於該判決送達當事人（即再審原告）之時，即可知悉
    ，如當事人（即再審原告）對之聲明不服，自非不得依上訴第二審之方式主張其
    事由，以求救濟，如不依上訴主張其事由，任令第一審判決發生確定之效果，即
    應受民事訴訟法第四百九十六條第一項但書之限制，不得對之提起再審之訴。
五、綜上所述，再審原告提起本件再審之訴所據之同法第四百九十六條第一項第一款
    「適用法規顯有錯誤」之再審理由，為再審原告於收受原第一審判決書時即知其
    事由之存在，而不依上訴第二審之方式為主張，依同法第四百九十六條第一項但
    書之規定，即不得提起本件再審之訴。核本件再審之訴顯無再審理由，爰不經言
    詞辯論，逕以判決駁回之。
六、據上論結，本件再審之訴為無理由，依民事訴訟法第五百零二條第二項、第七十
    八條，判決如主文。
中      華      民      國    九十二    年      二      月     十七     日
                                  臺灣苗栗地方法院民事庭
~B法      官  李麗萍
右為正本係照原本作成。
本判決不得上訴。
~B法院書記官  蕭雅馨
中      華      民      國    九十二    年      二      月     十七     日


司法院資訊處製作；財團法人民間司法改革基金會備份。
